【裁判字號】    97,訴,3310
【裁判日期】    971110
【裁判案由】    偽造有價證券等
【裁判全文】
臺灣板橋地方法院刑事判決              97年度訴字第3310號
公  訴  人  臺灣板橋地方法院檢察署檢察官
被      告  丙○○
上列被告因偽造有價證券等案件，經檢察官提起公訴（97年度偵
字第14784 號），本院判決如下：
    主  文
丙○○意圖為自己不法之所有，以詐術使人將本人之物交付，處
有期徒刑肆月，如易科罰金，以新臺幣壹仟元折算壹日。
其餘被訴部分無罪。
    事  實
壹、丙○○前透過報紙分類廣告，於民國96年9 月8 日至14日間
    某日，在臺北縣三重市○○路某處，向某真實姓名年籍不詳
    、自稱林姓之成年男子，以新臺幣（下同）3000元之對價，
    購得附表所示支票1 紙（下稱系爭支票），明知該支票屆期
    無法兌現，仍於96年9 月14日前某日，在臺北縣三重市○○
    路○ 段43號之2 ，持向雷家有限公司（以下簡稱雷家公司）
    購買醫療器材，致雷家公司陷於錯誤，認得提示該支票受償
    ，而將所購買之器材交付。惟該支票係靖緯電子有限公司（
    以下簡稱靖緯公司）所有，於96年9 月7 日晚間11時許，在
    臺北縣鶯歌鎮○○街91巷2 號失竊，並遭不詳人士以偽刻之
    靖緯公司、甲○○印章用印簽發，經靖緯公司於96年9 月14
    日掛失止付，致雷家公司於96年11月12日提示時遭退票，始
    為警循線查知上情。
貳、案經臺北縣政府警察局三峽分局報請臺灣板橋地方法院檢察
    署檢察官偵查起訴。
    理  由
壹、按被告以外之人於審判外之言詞或書面陳述，除法律有規定
    者外，不得作為證據，刑事訴訟法第159 條第1 項定有明文
    。而被告以外之人於審判外之陳述，經當事人於審判程序同
    意作為證據，法院審酌該言詞陳述或書面陳述作成時之情況
    ，認為適當者，得為證據，則為同法第159 條之5 第1 項所
    明定。證人乙○○、甲○○於司法警察調查時，及證人乙○○於偵查中具結向檢察官所為陳述，雖係被告丙○○以外之
    人於審判外之陳述，惟被告於本院審判期日同意作為證據（
    見本院97年10月27日審判筆錄），復經審酌渠等言詞陳述之
    情況，認為適當，均應認有證據能力。
貳、認定犯罪事實之證據及理由
一、訊據被告固坦承以系爭支票向雷家公司購買醫療器材之事實
    ，惟矢口否認有何詐欺取財犯行，辯稱：伊係為延緩付款時
    間，而交付系爭支票，並曾向付款銀行查詢無誤，不知係他
    人失竊並遭偽造之票據云云。經查：
  (一)丙○○於96年9 月8 日至14日間某日，在臺北縣三重市○○
    路某處，以3000元之對價，向某不詳林姓成年男子購得系爭
    支票後，持往臺北縣三重市○○路○ 段43號之2 ，向雷家公
    司購買醫療器材，經雷家公司屆期為付款之提示，系爭支票
    因遭掛失止付，不獲兌現之事實，業據被告於檢察官訊問及
    本院審理時坦承不諱，核與證人乙○○於警詢及檢察官訊問
    時具結證述之情節相符，且有系爭支票1 紙扣案，及退票理
    由單、票據掛失止付通知書、遺失票據申報書、掛失止付票
    據提示人資料查報表各1 件附卷可資佐證，俱徵被告此部分
    自白與事實相符。上開事實，應堪認定。
  (二)而被告於本院審理時供稱：「（問：當時為何會去買票？）
    我想要付貨款…，我跟乙○○進貨，沒有現金，想要開票給
    他。」、「（問：為何不要求延遲給付？）他說他們公司規
    定不行。」、「我當時是看報紙，和一位林姓成年男子，在
    去年9 月，約在三重市○○路的一家咖啡廳，他拿系爭支票
    給我，當時約9 月初，上面的記載事項都已記載完成，算是
    借票，我付了3000元之後，到了到期日還是要把這20000 元
    自行存入…。」等語（見本院97年8 月18日準備程序、97年
    10 月27 日審判筆錄）。被告取得系爭支票時，已知其本人
    未將票款存入，該支票屆期必不獲兌現，而被告於系爭支票
    發票日期96年11月12日屆至後，迄未見有備妥現金清償貨款
    之舉，足見被告於交付系爭支票購買醫療器材之初，即無付
    款之真意，其主觀上縱無贓物或偽造有價證券之認識，亦有
    不法所有之意圖甚明。被告以其不知系爭支票係經偽造之贓
    物云云置辯，不足為據。
  (三)綜上，本案事證明確，被告犯行堪予認定。
二、核被告所為，係犯刑法第339 條第1 項詐欺取財罪。公訴人
    認被告所為係犯刑法第201 條第2 項行使偽造有價證券罪；
    惟查：系爭支票係某不詳人士以偽刻之靖緯公司、甲○○印
    章用印偽造之事實，固據證人甲○○於警詢時證述明確，並
    有支票存款開戶申請及約定書、印鑑卡各1 件在卷足稽，然
    被告取得系爭支票，其外觀與一般支票無異，被告既未見其
    發票人簽發票據過程，實難遽予判斷其上印章之真偽，被告
    取得系爭支票之對價與票面金額雖不相當，依票據法第14條
    第2 項規定，僅不得享有優於前手之權利，非得以此推論其
    主觀上對該票據為偽造，有所認識。本案復查無其他證據足
    資證明被告確有行使偽造有價證券之故意，公訴人認應論以
    行使偽造有價證券罪，容有未洽，然此部分與詐欺取財罪之
    基本社會事實同一，是由本院變更起訴法條適用之。爰審酌
    被告明知無清償能力，仍以無法兌現之支票取信雷家公司，
    購買商品，應予非難，兼衡被告之素行、智識程度，其犯罪
    之動機、目的、手段、所獲利益，暨被告犯罪後之態度等一
    切情狀，量處如主文所示之刑，並諭知易科罰金之折算標準
    ，資為懲儆。
三、扣案如附表所示支票1 紙，雖係偽造之有價證券，惟被告所
    犯並非刑法第13章偽造有價證券之罪，自不得依刑法第205
    條規定諭知沒收，且該支票非屬違禁物，復經行使交付雷家
    公司收執，非屬被告所有，是亦無從依刑法第38條規定沒收
    之，附此敘明。
、無罪部分
一、公訴意旨略以：被告明知附表所示支票係來路不明之贓物，
    仍基於故買贓物之故意，於96年9 月中旬某日，在臺北縣三
    重市○○路某處，以3000元之對價，向某不詳男子購買之，
    因認被告涉犯刑法第349 條第2 項故買贓物罪嫌。
二、按犯罪事實應依證據認定之，無證據不得認定犯罪事實；又
    不能證明被告犯罪或其行為不罰者，應諭知無罪之判決，刑
    事訴訟法第154 條第2 項、第301 條第1 項分別規定甚明。
三、公訴人認被告涉犯故買贓物罪嫌，係以被告、證人甲○○、
    乙○○之陳述及系爭支票、退票理由單、票據掛失止付通知
    書、遺失票據申報書等，為其論據。訊據被告堅詞否認有何
    故買贓物犯行，辯稱：伊取得支票後，曾向付款銀行確認系
    爭支票流通無虞等語。經查：系爭支票係靖緯公司所有，於
    96年9 月7 日晚間11時許，在臺北縣鶯歌鎮○○街91巷2 號
    失竊之事實，業據證人甲○○於警詢時證述綦詳，且有系爭
    支票扣案及退票理由單、票據掛失止付通知書、遺失票據申
    報書各1 件存卷為憑，應堪認定。而證人乙○○於警詢時證
    稱：「…丙○○之前有支票給我都有兌現，而且他向我保證
    該支票沒有問題，他說可以去銀行查證，且經我詢問銀行，
    該支票確實正常。」等語（見臺灣板橋地方法院檢察署97年
    度偵字第14784 號偵查卷宗第8 頁），與卷附票據掛失止付
    通知書、遺失票據申報書對照以觀，靖緯公司於96年9 月7
    日遺失其支票後，延至同年月14日始為掛失止付之通知，被
    告辯稱：伊取得系爭支票後，曾向付款銀行確認其流通性無
    虞等語，應非杜撰之詞。況以低於票面金額之對價提供票據
    ，或為發票人收取利息之工具，或有以虛設行號惡意銷售無
    兌現可能之支票者，其票據並非當然為贓物，被告以3000元
    之對價取得系爭支票，其主觀上雖知該支票將不獲兌現，然
    於向付款銀行確認時，該支票並無掛失紀錄，被告就其支票
    為他人失竊之贓物，當無從認識。
四、綜上，本案依公訴人所提事證，尚不足使所指被告故買贓物
    之犯罪事實達於無所懷疑，而得確信為真實之程度，本案並
    無其他積極證據足資認定被告確有買受贓物之故意，核屬不
    能證明被告犯罪，應就此部分為被告無罪之諭知，以昭審慎
    。
據上論斷，應依刑事訴訟法第299 條第1 項前段、第300 條、第
301 條第1 項，刑法第339 條第1 項、第41條第1 項前段，刑法
施行法第1 條之1 第1 項、第2 項前段，判決如主文。
本案經檢察官馬中人到庭執行職務。
中    華    民    國    97    年    11    月    10    日
                        臺灣板橋地方法院刑事第三庭
                            審判長法  官  許  政  賢
                                  法  官  吳  冠  霆
                                  法  官  廖  怡  貞
以上正本證明與原本無異。
如不服本判決，應於判決送達後10日內，向本院提出上訴狀，上
訴於臺灣高等法院（須附繕本）。
                                  書記官  林  惠  齡
中    華    民    國    97    年    11    月    10    日
附錄本案論罪科刑法條全文：
中華民國刑法第339條
（普通詐欺罪）
意圖為自己或第三人不法之所有，以詐術使人將本人或第三人之
物交付者，處5 年以下有期徒刑、拘役或科或併科1000元以下罰
金。
以前項方法得財產上不法之利益或使第三人得之者，亦同。
前二項之未遂犯罰之。
┌─────────────────────────────┐
│附表                                                      │
├─────┬─────┬─────┬─────┬─────┤
│發票人    │票據號碼  │發票日期  │票面金額  │付款人    │
├─────┼─────┼─────┼─────┼─────┤
│靖緯電子有│TI0000000 │96年11月12│新臺幣2 萬│板信商業銀│
│限公司呂帛│          │日        │元        │行桃鶯分行│
│靜（經偽造│          │          │          │          │
│）        │          │          │          │          │
└─────┴─────┴─────┴─────┴─────┘


司法院資訊處製作；財團法人民間司法改革基金會備份。
